【裁判字號】    97,聲繼,5
【裁判日期】    970723
【裁判案由】    聲明繼承
【裁判全文】
臺灣花蓮地方法院民事裁定               97年度聲繼字第5號
聲  請  人  乙○○
代  理  人  丙○○
上列聲請人聲請繼承被繼承人甲○○遺產事件，本院裁定如下：
    主  文
聲請駁回。
聲請程序費用由聲請人負擔。
    理  由
一、本件聲請意旨略以：聲請人乙○○為大陸地區人民，係被繼
    承人甲○○（民國○○年○○月○日生，身分證統一編號：Ｚ0000
    00000號，生前住花蓮縣玉里鎮○○里○○鄰○○街91號，歿
    於95年11月22日）之胞弟，依民法第1138條第3款規定為繼
    承人，對被繼承人甲○○之遺產有繼承權，爰依臺灣地區與
    大陸地區人民關係條例第66條規定聲明繼承甲○○之在臺遺
    產云云。
二、按大陸地區人民繼承臺灣地區人民之遺產，應於繼承開始起
    3年內以書面向被繼承人住所地之法院為繼承之表示，臺灣
    地區與大陸地區人民關係條例第66條第1項前段定有明文。
    故依臺灣地區與大陸地區人民關係條例第66條第1項前段規
    定向法院聲明繼承者，限於被繼承人在大陸地區之繼承人。
    本件聲請人乙○○主張其為被繼承人甲○○在大陸地區出生
    之胞弟，固據聲請人提出中華人民共和國湖北省黃梅縣公證
    處 (2007)梅証字第473號公證書為證，並經財團法人海峽交
    流基金會認證而得認為其形式為真正；然該證明書之內容是
    否符合事實，該基金會並無從得知，故法院仍得審認其內容
    是否真實。經查，本院依職權向行政院國軍退除役官兵輔導
    委員會花蓮縣榮民服務處及基隆市後備指揮部查詢被繼承人
    甲○○之親屬資料結果，被繼承人甲○○之榮民資料中並未
    有任何親屬之記載，另甲○○之兵籍資料家屬欄亦未記載任
    何親屬，此有行政院國軍退除役官兵輔導委員會花蓮縣榮民
    服務處97年5月12日花榮處字第0970002702號函附之甲○○
    善後繼承卷宗及基隆市後備指揮部97年3月25日後基隆動字
    第0970000733號函各1件可查，是聲請人於大陸地區應無任
    何親屬存在，故無法認定聲請人即為被繼承人之胞弟，聲請
    人之聲明已難認真實。又查，聲請人雖提出潘氏祖譜1件，
    惟觀該祖譜並未有任何聲請人之相關記載，是該祖譜難作為
    認定聲請人即為被繼承人之胞弟的證明。再兩岸現已開放探
    親許久，雙方往來密切，被繼承人若有胞弟居住於中國大陸
    地區，理當會前往大陸地區探視聲請人，惟聲請人迄今尚未
    提出被繼承人之探親合照及相關通信資料，亦可證被繼承人
    甲○○於大陸地區應無親屬存在。故本件審核結果，核無聲
    請人為甲○○親屬之記載資料可資審認，是聲請人乙○○自
    稱為被繼承人之胞弟及其所提出之大陸地區公證書所記載之
    內容，顯與上開被繼承人之親屬資料內容不符；故聲請人是
    否為甲○○在大陸地區之胞弟而得為繼承人，已有疑義。因
    聲明人所提出資料內容與前開行政院國軍退除役官兵輔導委
    員會花蓮縣榮民服務處及基隆後備指揮部函覆之甲○○親屬
    資料不符，無法確認聲請人為真正之繼承人。從而，本件聲
    請人聲明繼承，於法未合，應予駁回。
三、依非訟事件法第21條第1項前段，裁定如主文。
中    華    民    國    97    年    7     月    23    日
                  家事法庭      法  官  沈士亮
以上正本係照原本作成。
如對本裁定抗告，須於裁定送達後10日之不變期間內，向本院提
出抗告狀，並繳納抗告費新臺幣1,000元。
中    華    民    國    97    年    7     月    23    日
                                書記官  陳景源


司法院資訊處製作；財團法人民間司法改革基金會備份。
